【裁判字號】    95,訴,570
【裁判日期】    950525
【裁判案由】    損害賠償
【裁判全文】
臺灣高雄地方法院民事判決               95年度訴字第570號
原      告  甲○○
            丁○○○
            乙○○
兼共    同  丙○○
訴訟代理人
被      告  戊○○
上列當事人間損害賠償事件，經本院於民國95年5月11 日言詞辯
論終結，判決如下：
    主      文
被告應各給付原告丙○○、甲○○、丁○○○、乙○○新台幣壹
拾陸萬參仟參佰貳拾元、壹拾伍萬元、壹拾伍萬元、壹拾伍萬元
，及均自民國九十五年三月十二日起至清償日止，按週年利率百
分之五計算之利息。
原告其餘之訴駁回。
訴訟費用由被告負擔二分之一，餘由原告丙○○、甲○○、丁○○○、乙○○各負擔八分之一。
    事實及理由
一、按「訴狀送達後，原告不得將原訴變更或追加他訴。但有下
    列各款情形之一者，不在此限：三、擴張或減縮應受判決事
    項之聲明者。」，民事訴訟法第255 條第1 項第3 款定有明
    文。本件原告丙○○於起訴後將原應受判決事項之聲明即被
    告應給付新台幣（下同）320,000 元及其遲延利息，減縮變
    更為應給付其316,000 元及其遲延利息，此核與前揭法條之
    規定相符，依法自應准許其變更，合先敘明。
二、本件被告經合法通知，無正當理由未於言詞辯論期日到場，
    核無民事訴訟法第386 條各款所列情形，爰依原告聲請，由
    其一造辯論而為判決。
三、原告主張：被告受訴外人王建華之教唆，於民國92年9 月 1
    日下午1 時許，由訴外人王建華在外把風而由之侵入伊等所
    住居之高雄市左營區自治新村151 號房屋（下稱系爭房屋，
    該屋已於93年5 月11日因眷村改建而拆除），並於系爭房屋
    庭院、圍牆、客廳四處潑灑油漆，造成客廳傢俱、地板、DV
    D 放影機、庭院圍牆污損之損害，被告並因此侵入住宅、毀
    損犯行而經鈞院93年度易字第1141號刑事判決判處拘役25日
    嗣經確定在案，而原告甲○○高齡80歲，並患有高血壓及腎
    疾，原告丁○○○則年逾7 旬，亦罹有巴金森氏症並因車禍
    而不良於行，原告乙○○則因乳癌手術後復原狀況未臻理想
    而住居於系爭房屋休養，原告丙○○亦因擔心家人安危，復
    需出庭應訊致無法專心工作而行離職，伊等4 人相依為命卻
    突遭被告無故侵入住宅毀損器物，身心所受之恐懼、不安實
    難以言喻，是被告自應各賠償伊等300,000 元之精神慰撫金
    ，又原告丙○○所購置之DVD 放影機因遭被告潑漆沾黏而已
    無法修復，原告丙○○並自行清理系爭房屋之油漆污漬並雇
    工修補傢俱而支出或損失計16,020 元（DVD 放影機2,500元
    、修補傢俱9,000 元、清洗油漆工具材料費及清洗工資計4,
    520 元），為此爰依侵權行為損害賠償請求權請求判令被告
    應各給付原告甲○○、丁○○○、乙○○300,000 元，原告
    丙○○316,000 元，及均自起訴狀繕本送達翌日即95年3 月
    12日起至清償日止，按週年利率5%計算之利息。
四、被告經合法通知，無正當理由未於言詞辯論期日到場，亦未
    提出書狀作何聲明或陳述。
五、按「因故意或過失，不法侵害他人之權利者，負損害賠償責
    任。故意以背於善良風俗之方法，加損害於他人者亦同。違
    反保護他人之法律，致生損害於他人者，負賠償責任。但能
    證明其行為無過失者，不在此限。」、「不法侵害他人之身
    體、健康、名譽、自由、信用、隱私、貞操，或不法侵害其
    他人格法益而情節重大者，被害人雖非財產上之損害，亦得
    請求賠償相當之金額。」、「負損害賠償責任者，除法律另
    有規定或契約另有訂定外，應回復他方損害發生前之原狀。
    因回復原狀而應給付金錢者，自損害發生時起，加給利息。
    第一項情形，債權人得請求支付回復原狀所必要之費用，以
    代回復原狀。」，民法第184 條、第195 條第1 項前段、第
    213 條分別定有明文。本件原告主張之事實業據其等提出本
    院93年度易字第1141號刑事判決、戶籍謄本、估價單、證明
    書等件為證，而被告既經合法通知，無正當理由未於言詞辯
    論期日到場爭執，復未提出書狀答辯以供本院斟酌，本院依
    調查證據之結果，認原告之主張為真實，是被告自應就其因
    侵權行為所致原告之損失擔負損害賠償之責，茲就原告可得
    請求之金額分述如後：
  (一)、精神慰撫金：
      本件被告無故侵入原告住宅毀損物品，其因此犯行業經本
      院93年度易字第1141號刑事判決判處拘25日嗣經確定在案
      ，此有刑事判決書乙份在卷可稽，而查憲法第10條明文規
      定「人民有居住及遷徙之自由。」，刑法第306 、307 條
      亦分別規定有無故侵入住宅、違法搜索等罪，以保障民眾
      不讓他人無端地干預其個人私領域的權利亦即隱私權，今
      原告既遭被告無故入侵住宅毀損物品，衡情其身心必因其
      隱私權之破壞而會感覺憤怒、不愉快、不安全，致發生精
      神上之痛苦或傷害，是其等請求被告賠償精神慰撫金自屬
      有據。查原告甲○○為海軍官校畢業，目前已退休無業，
      其名下有房屋、土地各乙筆財產總額為1,046,480 元，93
      年度利息所得74,952元，原告丁○○○為國中畢業，目前
      亦退休無業，其名下有房屋、土地各乙筆，投資乙筆財產
      總額為2,078,956 元，93年度股票、利息所得為10,117元
      ，原告乙○○為大學畢業，目前無業，其名下則有房屋、
      土地各乙筆，汽車乙部，投資乙筆財產總額為 2,115,066
      元，93年度所得為17,807元，原告丙○○為海軍官校畢業
      ，目前無業，其名下則有房屋、土地各乙筆，汽車乙部財
      產總額為1,865,250 元，93年度所得為275,878 元，而被
      告戊○○則為小學畢業，93年度綜合所得稅申報額為 114
      ,050 元 ，其名下則無其他財產乙節，此有稅務電子閘門
      財產所得調件明細表、財政部高雄市國稅局、戶役政電子
      閘門查詢單等件在卷可佐，本院爰審酌上開情事並兩造之
      經濟狀況、社會地位等一切情狀，認原告請求被告各應賠
      償其等300,000 元之金額應屬過高，而應各以150,000 元
      較為適當。
  (二)、DVD放影機：
      本件原告丙○○主張其購置之DVD 放影機因遭被告毀損而
      機板受損已無法修復乙節，業據其提出估價單乙紙為證，
      而以現今視聽產品汰換率之快速，此機板毀損之放影機既
      已喪失其唯一之放影功能，自無何殘餘價值可言而應以 0
      元計算，而原告丙○○自承系爭放影機係於事發1 年前以
      2,500 元所購置，則依行政院公布之固定資產耐用年數表
      及固定資產折舊率之規定，歌唱及視聽娛樂設備耐用年數
      為7 年，依定率遞減法其折舊率為280/1000，其毀損當時
      之折舊額為700 元（2,500 ×280/1000=700），扣除上開
      折舊額及殘價後，原告所得請求之損害賠償金額即為1,80
      0 元（2,000-000-0=1,800） 此部分之請求為原告回復原
      狀所必須，依法自應予准許，逾此範圍外者即應予駁回。
  (三)、工資部分：
      本件原告丙○○主張其為修復遭被告毀損之物品而僱工支
      出9,000 元，並購置清洗油漆之松香水材料計520 元，且
      其自行清洗，被告亦應負責其耗費之勞務工資2,000 元乙
      節亦據其提出估價單、證明書等件為證，而被告對原告丙○○主張之上開事實業經合法通知而無正當理由未於言詞
      辯論期日到場，亦未提出書狀作何爭執，依民事訴訟法第
      280 條第3 項之規定即應視同自認，是原告丙○○請求被
      告賠償上開款項自應予以准許。
    綜上，原告丙○○、甲○○、丁○○○、乙○○依侵權行為
    損害賠償請求權各得請求被告賠償之金額為163,320 元（15
    0,000+1,800+9,000+520+2,000=163,320） 、150,000 元、
    150,000 元、150,000 元，及均自起訴狀繕本送達之翌日即
    95年3 月12日起至清償日止，按週年利率5%計算之利息之範
    圍內為有理由，自應予以准許，其逾此範圍外則屬無據而應
    予駁回。
五、據上論結：本件原告之訴為一部有理由，一部無理由，合依
    民事訴訟法第385 條第1 項前段、第78、79條、第85條第 1
    項，判決如主文。
中    華    民    國    95    年    5     月   25     日
                  民事第五庭   法  官  郭宜芳
正本係照原本作成。
如不服本判決，應於送達後20日內，向本院提出上訴狀並表明上
訴理由，如於本判決送達前提起上訴者，應於判決送達後10日內
補提上訴理由書（須附繕本）。
中    華    民    國    95    年    5     月    25    日
                                書記官  劉法萱


司法院資訊處製作；財團法人民間司法改革基金會備份。
